臺灣高等法院臺南分院刑事裁定
110年度聲字第382號
聲明異議人
即 受 刑人  蘇寶蘭




代  理  人  莊榮兆
上列聲明異議人因妨害公務等案件，不服臺灣臺南地方檢察署檢
察官之指揮執行（臺灣臺南地方檢察署110年度執字第2416號執
行命令），聲明異議，本院裁定如下：    
    主  文
聲明異議駁回。
    理  由
一、聲明異議意旨如附件刑事聲明異議狀所載。
二、本院於民國110年4月27日訊問聲明異議人，聲明異議人表示
    ：
　㈠被告犯兩個案子以上，檢察官要執行的話，必須要先向法院
    聲請定應執行刑，否則不能執行。
　㈡依刑事訴訟法規定，刑事案件應合議審判，然本案一審竟由
    法官一人獨任審判，二審法院未撤銷該判決，二審確定判決
    顯然違背法令。檢察官沒有在判決確定後啟動查核程序，沒
    有幫聲明異議人提起非常上訴，是檢察官駁回聲明異議人聲
    請最高檢察署檢察總長提起非常上訴，容有未當。　　　
  ㈢聲明異議人於審理期間要求莊榮兆擔任辯護人，法院沒有准 
    許，危害到聲明異議人之辯護權，顯然違背法令。
三、按受刑人或其法定代理人或配偶，以檢察官執行之指揮為不
    當者，得向諭知該裁判之法院聲明異議，刑事訴訟法第484 
    條定有明文，觀其立法目的在於以聲明異議，請求法院裁定
    變更或撤銷檢察官不當之執行指揮，期無錯誤。所稱「檢察
    官執行之指揮不當」，應係指檢察官有積極執行指揮之違法
    及其執行方法有不當等情形而言（最高法院77年台抗字第74
    1號裁定意旨參照）。次按犯最重本刑為5年以下有期徒刑以
    下之刑之罪，而受6月以下有期徒刑或拘役之宣告者，得以1
    千元、2千元或3千元折算一日，易科罰金。但易科罰金，難
    收矯正之效或難以維持法秩序者，不在此限。受6月以下有
    期徒刑或拘役之宣告，不符第1項易科罰金之規定者，得依
    前項折算規定，易服社會勞動。前二項之規定，因身心健康
    之關係，執行顯有困難者，或易服社會勞動，難收矯正之效
    或難以維持法秩序者，不適用之，刑法第41條第1項、第3 
    項、第4 項亦分別定有明文。又執行裁判由為裁判法院對應
    之檢察署檢察官指揮之，刑事訴訟法第457 條第1 項前段亦
    有明文規定，是有關宣告有期徒刑、拘役得否准許易科罰金
    或易服社會勞動之執行裁判事項，應由為裁判法院對應之檢
    察署檢察官指揮之。而易科罰金或易服社會勞動制度旨在救
    濟短期自由刑之流弊，性質屬易刑處分，乃基於特別預防刑
    事政策之立法，冀藉受短期自由刑宣告之受刑人，經由易科
    罰金或易服社會勞動之處罰促使改過遷善達到復歸社會之刑
    罰目的；至是否有上開法條所稱「難收矯正之效或難以維持
    法秩序」之情形，則係由執行檢察官於具體個案，審酌犯罪
    特性、情狀及受刑人個人因素等事項而為合於立法意旨之裁
    量，檢察官此項裁量權之行使，倘無違法、不當或逾越法律
    授權等濫用權力之情形，自不得任意指摘其執行指揮有何違
    法、不當（最高法院99年度台抗字第899 號、106 年度台抗
    字第61號裁定意旨參照）。又刑罰執行，由檢察官依指揮書
    附具之裁判書為之，刑事訴訟法第457條第1項、第458條規
    定至明；而判決確定後即生效力，檢察官如依確定判決內容
    為指揮執行，自難指檢察官執行之指揮為違法或其執行方法
    不當；除法院之確定判決或定執行刑之確定裁定有違法情事
    ，經非常上訴或再審程序，加以撤銷或變更者外，原確定裁
    判有其執行力，檢察官應據以執行；從而，於法院之確定裁
    判變更前，檢察官據以執行，其執行之指揮即難認有違法或
    不當（最高法院100年度台抗字第936號、101年度台抗字第3
    01號、103年度台抗字第624號裁定意旨參照）。
四、經查：
　㈠聲明異議人前因妨害公務等案件，經臺灣臺南地方法院以109
    年度易字第669號判決判處應執行有期徒刑8月，如易科罰金
    ，以新臺幣（下同）1千元折算1日；檢察官、聲明異議人不
    服該判決，提起上訴後，經本院109年度上易字第730號判決
    改判處應執行有期徒刑1年，如易科罰金，以1千元折算1日
    確定。經移由臺灣臺南地方檢察署（下稱臺南地檢署）檢察
    官以110年度執字第2416號案件指揮執行等情，有上述刑事
    判決及臺灣高等法院被告前案紀錄表附卷可稽，堪認上情屬
    實。又本件係執行聲明異議人前開妨害公務等案件判處之有
    期徒刑1年，所執行之裁判為本院109 年度上易字第730 號
    刑事確定判決，揆諸前開說明，本院即屬刑事訴訟法第484 
    條所規定「諭知該裁判之法院」無訛，是就本件聲請當有管
    轄權，合先敘明。
　㈡聲明異議人於110年4月15日經臺南地檢署執行檢察官提解到
    庭訊問後，聲明異議人聲請：⑴檢察官請求最高檢察署檢察
    總長提起非常上訴、⑵請求准予易科罰金、⑶若不准易科罰金
    ，請求易服社會勞動，經執行檢察官審核後，以附表所示之
    理由，駁回聲明異議人上開聲請，此有臺南地檢署110年4月
    15日訊問筆錄附卷可按。
　㈢次者，本件原確定判決就所定應執行刑有期徒刑1年，併諭知
    易科罰金之折算標準，僅係在供執行檢察官裁量受刑人之刑
    期得以易科罰金時，應以該判決所諭知之折算標準為之，非
    謂執行檢察官必以易科罰金方式執行受刑人之刑期不可，即
    是否以易科罰金方式執行受刑人之刑期乙事，仍屬執行檢察
    官之執行指揮權限，非謂一經法院判處或諭知得易科罰金之
    刑度，或僅因受刑人個人家庭、生活處遇值得同情，執行檢
    察官即必須准予易科罰金。本件聲明異議人所犯妨害公務等
    各罪雖均屬最重本刑五年以下有期徒刑之罪，且皆受有期徒
    刑六月以下刑之宣告，惟執行檢察官已具體審酌聲明異議人
    之犯罪情形、犯罪次數、被害法益之情狀等各情節（如附表
    所示），而說明前開「未執行原宣告之刑難收矯正之效、不
    准易科罰金或易服社會勞動」，令聲明異議人應入監執行之
    理由，核其裁量權之行使，與平等原則、比例原則無違，所
    審酌事項亦均與刑罰執行目的具有內在、直接之關聯性，並
    未以不相關之因素作為裁量基礎，實屬執行檢察官本其法律
    所賦與之指揮刑罰執行職權，對於具體個案所為之適法裁量
    ，難謂有何違法裁量或有裁量瑕疵可言。
　㈣再者，聲明異議人曾於①102年間犯傷害案件，經法院判處有
    期徒刑3月確定，於104年11月2日經准予易科罰金執行完畢
    ；②於106年間犯公然侮辱罪，經法院判處拘役25日確定，於
    108年3月5日亦經准予易科罰金執行完畢；③於107年9月11日
    違反醫療法案件，經本院以108年度上易字第386號判決判處
    有期徒刑5月；④於109年6月6日犯妨害公務執行罪，經臺灣
    苗栗地方檢察署檢察官起訴，現由臺灣苗栗地方法院審判中
    ；⑤因犯公然侮辱罪，經臺灣臺南地方法院以110年度簡字第
    169號判決判處應執行罰金1萬1千元。另查聲明異議人涉違
    反社會秩序維護法案件亦繁多，核計105年間1件、106年間2
    件、107年間3件、108年間3件、109年間9件，其中經法院裁
    處罰鍰者，聲明異議人就108年、109年之案件迄今至少6件
    均未繳納等情，有臺灣高等法院被告前案紀錄表、臺南地檢
    署刑案資料查註紀錄表、及臺南市政府警察局刑警大隊查覆
    之聲明異議人108年、109年違反社會秩序維護法案件一覽表
    附卷可佐（附於109年度執字第8823號卷內），是聲明異議
    人屢未遵守最低限度國民道德之刑法、社會秩序維護法等規
    定，且其所違反規定之行為，幾乎都是在公務員執行公務時
    有施強暴或侮辱之行為而構成妨害公務罪，或者其他之咆哮
    、藉端滋擾等觸犯社會秩序維護法之情節，足認聲明異議人
    並未因先前論罪科刑獲得警惕，顯見其漠視法令程度嚴重，
    對社會法秩序之危害重大。本案執行檢察官既已依聲明異議
    人之具體個案，審酌本案判決內容及綜合該案犯罪特性、犯
    罪情節等因素，認若准予聲明異議人易科罰金或易服社會勞
    動，當有難收矯正之效及難以維持法秩序等刑法第41條第1
    項但書、第4項所定之事由。則聲明異議人主張執行檢察官
    受到上級長官施壓，作出違法之執行處分，核屬臆測，並不
    足採信。
　㈤聲明異議人雖以：「本案一審竟由法官一人獨任審判，二審
    法院未撤銷該判決」、「法院未准許莊榮兆擔任辯護人，危
    害聲明異議人之辯護權」為由，認原確定判決違背法令，聲
    請執行檢察官請求最高檢察署檢察總長提起非常上訴。然查
    ：
　⒈按「除簡式審判程序、簡易程序及第376條第1項第1款、第2
    款所列之罪之案件外，第一審應行合議審判。」，刑事訴訟
    法第284條之1定有明文。本件聲明異議人所犯刑法第135條
    第1項之妨害公務執行罪、第140條第1項前段之侮辱公務員
    罪、第309條第1項之公然侮辱罪，均係刑事訴訟法第376條
    第1項第1款所定之罪，依上開刑事訴訟法第284條之1規定，
    第一審係行獨任審判，則本件妨害公務等案件之第一審判決
    ，由法官1人行獨任審判，於法並無違誤，聲明異議人主張
    第一審判決未行合議審判，第二審判決未予發回更審均係違
    背法令，係屬誤解法律，難認有理由。
　⒉聲明異議人於本院109年度上易字第730號案件審理時，雖曾
    聲請莊榮兆擔任該案之辯護人，經本院審核後認：「被告所
    涉犯之罪名，並非刑事訴訟法第31條第1項所列應強制辯護
    之案件，如聲請人認有選任辯護人之必要，仍可自行委任律
    師辯護；如因屬低收入戶或中低收入戶而無資力，亦得循法
    律扶助向財團法人法律扶助基金會請求協助提供包括訴訟辯
    護等必要之法律扶助。莊榮兆既不具律師資格，與聲請人亦
    無何親屬關係，亦未另行提出莊榮兆具有法學專門知識，足
    以發揮辯護人職責，保障其訴訟上權益之相關證明資料。至
    於聲請人所提出之診斷證明書固記載聲請人：『目前不適合
    接受出庭訊問等需專注思考及反應之活動』，惟此與刑事訴
    訟法第31條第1項第3款所規定：『被告因精神障礙或其他心
    智缺陷無法為完全之陳述者，審判長應指定公設辯護人或律
    師為被告辯護』之情形仍有不同，更何況倘若聲請人有前揭
    無法為完全陳述之情形，依前揭規定，為聲請人辯護之人，
    仍應為公設辯護人或律師，並非不具律師資格者。綜上所述
    ，為順暢訴訟程序進行，並落實被告權益保障，聲請人聲請
    由非律師之莊榮兆為其辯護人，不能准許，應予駁回。」等
    語，有本院110年度聲字第214號裁定附卷可按，是聲明異議
    人以此爭執原確定判決違背法令，亦非有理由。
　⒊從而，聲明異議人所提原確定判決違背法令之事由，難認有
    據，執行檢察官認原確定判決並無違背法令之處，而駁回聲
    明異議人聲請執行檢察官向最高檢察署檢察總長提起非常上
    訴之請求，並無不當，聲明異議人就此部分聲明異議，並無
    理由。
　㈥按裁判確定前犯數罪者，併合處罰之；依刑法第53條應依刑
    法第51條第5款至第7款之規定，定其應執行之刑者，由該案
    犯罪事實最後判決之法院之檢察官，聲請該法院裁定之。前
    項定其應執行之刑者，受刑人或其法定代理人、配偶，亦得
    請求前項檢察官聲請之；刑法第50條第1項前段、刑事訴訟
    法第477條分別定有明文。依刑事訴訟法第477條第2項之規
    定，受刑人或其法定代理人或其配偶得請求檢察官聲請由該
    案犯罪事實最後判決之法院定其應執行之刑，亦即，臺南地
    檢署檢察官在核發執行指揮書前，縱使仍未聲請法院裁定定
    其應執行之刑，聲明異議人仍可依據前開規定，請求檢察官
    聲請。是聲明異議人以檢察官於定刑裁定尚未作成並確定即
    提前送執行，有所違誤，其請求予以撤銷檢察官之執行處分
    云云，自屬無稽。
五、綜上所述，本件執行檢察官基於法律所賦予指揮刑罰執行之
    職權，具體審酌本案之犯罪情節、造成法秩序之危害大小等
    因素，妥為判斷後，認聲明異議人不適宜易科罰金或易服社
    會勞動，有入監執行之必要，尚屬有據，與刑法第41條第1
    項但書、第4項之立法意旨並無不合，亦無逾越法律授權或
    濫用權力之情事；另檢察官駁回聲明異議人聲請向最高檢察
    署檢察總長請求提起非常上訴一節，亦認並無違誤。是本件
    聲明異議，為無理由，應予駁回。
六、至聲明異議人或代理人其他所提出之聲請狀或陳述狀所陳事
    項，尚與本案無關或不影響本案之認定，核無審酌或調查之
    必要，附此敘明。
據上論斷，依刑事訴訟法第486條，裁定如主文。
中　　華　　民　　國　　110 　年　　5 　　月　　11　　日
                  刑事第三庭    審判長法  官  陳連發
                                      法  官  洪榮家
                                      法  官  何秀燕
以上正本證明與原本無異。
不得抗告。
　　　　　　　　　　　　　　　　　　　書記官  翁心欣
中　　華　　民　　國　　110 　年　　5 　　月　　11　　日

附表：
編號 聲明異議人蘇寶蘭主張 檢察官當庭諭知 1 聲請執行檢察官向最高檢察署檢察總長請求提起非常上訴 本件判決是否有違背法令之處，依據第一審法院就刑事訴訟法第376條有關最重本刑為3年以下有期徒刑的案件，可以依據刑事訴訟法第284條之1之規定將第376條之案件採行獨任制審判，且臺南地院第一審判決採行獨任制審判與法並無違背，第二審之確定判決未發回更審亦無違背法令之處，本件執行所依據之第一、二審判決並無違背法令，受刑人聲請向最高檢察署檢察總長提起非常上訴之請求，應予駁回。 2 請求准予易科罰金部分 本件受刑人前因傷害罪及妨害公務罪均判處徒刑3月及拘役25日均易科罰金執行完畢，另外違反醫療法案件原本均核准易科罰金分3期繳納，然因繳納第一期之後在執行期間經檢察官以難收矯正之效而撤銷原核准易科罰金之處分並發監執行在案，足見受刑人受易科罰金之處分難收矯正之效，本件犯妨害公務5件及侮辱公務員（筆錄誤載為公署）1件共6罪（筆錄誤載為5罪），經法官認定涉案嚴重對國家公權力為最嚴重之侵害，自不得輕縱，所以為維持法律賦予行政機關之正當運作公權力之秩序，本件擬不准易科罰金。而受刑人就不得易科罰金之聲請已經聲明異議如上，此聲明異議案件應檢送臺南高分院審理。 3 聲請准予易服社會勞動部分 檢察機關辦理易服社會勞動作業要點第5條（點）第（八）款第5目：數罪併罰之規定有4罪以上因故意犯罪而受有期徒刑之宣告者，有因不執行所宣告之刑，難收矯正之效或難以維持法秩序之事由等規定，又加上受刑人有1千多件檢舉或申訴別人之案件及數百件檢舉警察、公務員瀆職之案件，受刑人顯然有違反社會秩序之現象，有原判決所稱長期濫行申訴檢舉而造成行政、司法資源之浪費，更徒使員警因遭行政或司法調查而疲於奔命等，實有不該，且無端尋釁民眾、公務員，已非單一、偶發事件，本件受刑人亦不准易服社會勞動，以免造成本署觀護人及其他參與社會勞動受刑人等之困擾，是故本件應不准易服社會勞動。